臺灣新竹地方法院刑事裁定　　　　　　　100年度聲字第645號
聲　請　人
即　被　告　林憲樟
上列聲請人即被告因詐欺案件，不服本院值日受託法官中華民國
100 年6 月8 日所為羈押之處分，聲請撤銷羈押，本院裁定如下
：
    主  文
聲請駁回。
    理  由
一、本件聲請人即被告林憲樟（下稱聲請人）因涉犯詐欺案件，
    經檢察官據以起訴之證據資料有告訴人曾進陽於警詢及偵訊
    中之指證、證人即新竹市○○路500 號房東黃三妹於偵訊中
    之證述、自由時報廣告及合作事業同意書可佐，併審酌案情
    經過、偵查情節、聲請人於本件審判中曾傳拘未著之事實，
    嗣經本院於民國95年4 月21日發佈通緝，並迨至100 年6 月
    8 日於新竹縣竹東鎮○○路萬善祠處遭員警緝獲等情，有臺
    灣新竹地方法院檢察署檢察官94年度偵字第5700號起訴書及
    本院95年新院雲刑公緝字第81號通緝書（本院95易89影卷第
    1 、14頁）、新竹縣政府警察局竹東分局竹縣東警偵字第10
    06002550號通緝案件報告書及解送人犯報告書（本院100 他
    35影卷第1 頁正反面）在卷可稽。是本院值日受託法官乃認
    聲請人犯罪嫌疑重大，又其在審判程序中係經通緝到案，且
    無固定居所，足認有事實足認有逃亡之虞，顯有刑事訴訟法
    第101 條第1 項第1 款逃亡之虞之羈押事由，並有羈押之必
    要，而於100 年6 月8 日執行羈押在案。
二、本件聲請人聲請意旨略以：我確實有固定之居住所和工作，
    對於沒有向法官報告此事感到非常後悔，我現時是住在新竹
    縣竹東鎮○○路○段1030巷31號1 之2 ，房東是竹中口榮豐
    煤氣行負責人鄭振富，會計是徐良美，她是在下午上班，我
    是負責上述社區大樓清潔的工作，另有水電、油漆等工作，
    我每月要繳房租費和水電費，日後我必定能收到法院的通知
    ，也一定會準時到案，爰請求撤銷原羈押處分云云。
三、按羈押刑事被告之審酌，並非在行被告係有罪、無罪之認定
    ，只需檢察官提出之證據在形式上堪以證明被告犯罪嫌疑重
    大，已足資為是否羈押之依據。因之羈押所稱犯罪嫌疑重大
    ，有無羈押原因及必要性乃以「自由證明」為已足，自與有
    罪判決之心證有所不同。且羈押被告之目的，主要在於使審
    判及執行得以順利進行，故被告經訊問後，有無繼續羈押之
    必要，法院自得就具體個案情節斟酌訴訟進行程度及其他一
    切情事而為認定，除有刑事訴訟法第114 條各款所列情形之
    一者外，是否予以羈押，法院自有自由裁量之權，衡非被告
    所得強求（最高法院29年抗字第57號、46年度台抗字第21號
    判例同旨可參）。
四、經查：
  (一)按對於審判長、受命法官、受託法官或檢察官所為羈押之處
    分有不服者，受處分人得聲請其所屬法院撤銷或變更之；該
    項聲請期間為5 日，自為處分之日起算，其為送達者，自送
    達後起算；又得為撤銷或變更之聲請而誤為抗告者，視為已
    有聲請。刑事訴訟法第416 條第1 項第1 款、第3 項、第41
    8 條第2 項分別定有明文。而依法院辦理刑事訴訟案件應行
    注意事項第176 點之1 規定「法院受理刑訴法第416 條第1
    項之案件，應由為原處分之審判長、陪席法官、受命法官所
    屬合議庭以外之另一合議庭審理。」。再按抗告法院認為抗
    告無理由者，應以裁定駁回之，該條規定於依第416 條聲請
    撤銷審判長、受命法官、受託法官或檢察官所為各項處分時
    ，亦有所準用，刑事訴訟法第412 條、第416 條第4 項亦規
    定甚明。查本案前開羈押之處分，乃由本院值日受託法官所
    為，聲請人對其所為處分不服，應由其所屬法院撤銷或變更
    ，是為準抗告性質，聲請人誤向本院提起抗告，依刑事訴訟
    法第418 條第2 項規定視為已為前開聲請，先予敘明。
  (二)查本院於羈押訊問時，曾就聲請人現時居住所加以訊問，其
    推稱目前沒有地方居住，也沒有固定居所等語（本院100 他
    35影卷第6 頁反面），而其於該案件審理中並未向本院陳報
    現未居住於戶籍地，且未陳報其現時住居所或實際上可收受
    送達地址，其即可歸責於聲請人本身，復以其在審判中經傳
    喚拘提未果，經本院於95年4 月21日發布通緝文號95年新院
    雲刑公緝第81號予以通緝，嗣於100 年6 月8 日為警方於非
    一般人居住房屋之地點即新竹縣竹東鎮○○路萬善祠處，經
    確認其年籍資料後獲緝到案，亦核與聲請人上開供述相符，
    是其在遭緝獲前並無固定住居所，而有事實足認有逃亡之虞
    ，自無不合；嗣聲請人雖以前揭陳詞為辯，然查聲請人亦坦
    承於值日受託法官前並未陳明前揭其所謂之現居處（本院卷
    第18頁），且其是否確實長久住居於該處，有待查證，是聲
    請人事後翻異之此番供述，尚難遽採（又本案承審法官已諭
    知函請轄區員警查證究否屬實，本院卷第19頁反面筆錄影本
    參見）。故依照聲請人遭起訴之犯罪情節，權衡國家刑事司
    法權之有效行使、社會秩序及公共利益、其人身自由之私益
    及防禦權受限制之程度，對其維持羈押處分尚屬適當、必要
    ，合乎比例原則。從而，本件值日受託法官於100 年6 月8
    日訊問聲請人後，以其犯刑法第339 條，犯罪嫌疑重大，且
    有刑事訴訟法第101 條第1 項第1 款情形，非予羈押，顯難
    進行審判、執行，而於同日執行羈押，核無違法或不當。至
    聲請人所陳其實際上是有居所及工作云云（本院卷第2 頁）
    ，然其於值日受託法官前對此毫未提及、並陳稱「我沒有地
    方住、沒有固定居所」之情，是顯與其於羈押應訊時供述之
    客觀情狀未合，已啟人疑竇，且其所述之租屋處，考諸起訴
    書載明證人黃三妹證稱：聲請人前曾於新竹市○○路500 號
    租屋處僅租住3 週之情，容或亦為短期租賃，難以視為聲請
    人之長期住居處，是自不能僅以其前揭空言陳述，即認其無
    逃亡之虞而無羈押必要。
  (三)綜上所述，原值日受託法官認聲請人存有逃亡之事實及逃亡
    之虞，基於訴訟程序順暢進行、發現真實及將來執行等重大
    公共利益之考量，附具理由說明認定衡酌之依據，而為羈押
    之強制處分，核屬原受託法官本於職權之適法行使，本院審
    酌上開各情，原處分亦無何違法、不當或逾越比例原則之處
    。聲請人猶執前詞，指摘原處分不當，聲請撤銷羈押，為無
    理由，應予駁回。
據上論斷，應依刑事訴訟法第416 條第4 項、第412 條，裁定如
主文。
中    華    民    國   100    年    7     月    19    日
                  刑事第六庭  審判長 法  官  馮俊郎
                                     法  官  蔡欣怡
                                     法  官  林建鼎
以上正本證明與原本無異。
不得抗告。
中    華    民    國   100    年    7     月    19    日
                                     書記官  黃伊婕